【裁判字號】    99,訴,2046
【裁判日期】    990831
【裁判案由】    毒品危害防制條例
【裁判全文】
臺灣板橋地方法院刑事判決              99年度訴字第2046號
公  訴  人  臺灣板橋地方法院檢察署檢察官
被      告  甲○○
上列被告因違反毒品危害防制條例案件，經檢察官提起公訴（九
十八年度毒偵字第四０五四號），被告於本院準備程序進行中，
就被訴事實為有罪之陳述，經本院告知簡式審判程序意旨，並聽
取公訴人及被告之意見後，本院合議庭裁定由受命法官獨任依簡
式審判程序審理，並判決如下：
    主  文
甲○○施用第一級毒品，累犯，處有期徒刑捌月。扣案之注射針
筒壹支、塑膠藥鏟貳支，均沒收；又施用第二級毒品，累犯，處
有期徒刑肆月。應執行有期徒刑拾月。扣案之注射針筒壹支、塑
膠藥鏟貳支，均沒收。
    事  實
一、甲○○前因施用第一級毒品案件，經本院裁定送觀察、勒戒
    後，認無繼續施用毒品之傾向，於民國八十七年七月九日執
    行完畢釋放，嗣經本院於八十七年八月六日以八十七年度訴
    字第三九三號判決免刑確定在案。又因施用第一、二級毒品
    案件，經本院以八十八年毒聲字第二０七八號裁定送觀察、
    勒戒後，認有繼續施用毒品之傾向，復經本院以八十八年度
    毒聲字第二四０九號裁定令入戒治處所施以強制戒治，於八
    十九年十二月十二日執行完畢而釋放，此部分涉及刑案部分
    ，亦經本院以九十年度訴字第四六二號判處有期徒刑八月、
    四月，定其應執行有期徒刑十月確定。復因施用第一級毒品
    案件，經本院以九十一年度毒聲字第三一五九號裁定令入戒
    治處所施以強制戒治，嗣經臺灣高等法院以九十一年度毒抗
    字第六二五號裁定抗告駁回而確定，於九十二年十月二十一
    日強制戒治期滿而執行完畢，此部分涉及刑案部分，亦經本
    院以九十一年度訴字第二三六五號判處有期徒刑十月確定。
    又因施用第一級毒品，經本院以九十五年度訴字第三三六
    七號判處有期徒刑九月確定；竊盜案件，經本院以九十五
    年度簡字第七六五五號判處有期徒刑三月確定，上開二罪經
    本院以九十六年度聲減字第一七八七號裁定各減其宣告刑二
    分之一，並定其應執行有期徒刑五月確定；施用第一級毒
    品案件，經本院以九十六年度訴字第三六二號判處有期徒刑
    十月確定；施用第一、二級毒品等案件，經本院以九十六
    年度訴字第一二二四號判處有期徒刑七月、三月、七月、三
    月、三月，定其應執行有期徒刑一年六月確定，上開
    案件經本院以九十六年度聲減字第五一九０號裁定就未減
    刑之罪予以減刑，並分別定其應執行有期徒刑九月、九月確
    定；贓物案件，經本院以九十六年度簡字第五八九一號判
    處有期徒刑四月，減為有期徒刑二月確定；施用第一、二
    級毒品等案件，經本院以九十六年度訴字第三三九二號判處
    有期徒刑十月、五月，定應執行有期徒刑一年一月確定；
    竊盜案件，經本院以九十七年度易字第三九號判處有期徒刑
    三月，減為有期徒刑一月又十五日確定。上開案件
    嗣經本院九十七年度聲字第二０二三號裁定定其應執行刑有
    期徒刑二年三月確定。上開各案之刑接續執行，於九十八年
    六月二十四日縮短刑期假釋出監交付保護管束，於九十九年
    三月十一日縮刑期滿未經撤銷假釋，視為執行完畢。
二、詎甲○○仍不知悛悔，其明知海洛因、甲基安非他命係業經
    公告列為毒品危害防制條例第二條第二項第一、二款之第一
    、二級毒品，不得非法持有、施用，詎仍未戒除施用毒品習
    性，復各基於施用第一、二級毒品海洛因、甲基安非他命之
    犯意，於九十九年五月六日凌晨某時許，在臺北縣新莊市○
    ○路一八二巷二弄二十號之一住處，分別施用第一級毒品海
    洛因及第二級毒品甲基安非他命各一次（起訴書誤認係於九
    十九年五月六日為警採尿回溯二十六小時內之某時，在不詳
    地點，施用第一級毒品海洛因一次，復於九十九年五月六日
    為警採尿前回溯九十六小時內之某時，在不詳處所，施用第
    二級毒品甲基安非他命一次）。嗣於同日晚間七時二十五分
    許，在臺北縣新莊市○○路一八二巷二弄二十號之一住處，
    為警查獲，並扣得其所有供施用第一級毒品海洛因所用之注
    射針筒一支、塑膠藥鏟二支。嗣經警依法對其採集尿液送驗
    後，始查悉上情。
三、案經臺北縣政府警察局新莊分局報告臺灣板橋地方法院檢察
    署檢察官偵查起訴。
    理  由
壹、程序事項：
    被告甲○○所犯係死刑、無期徒刑或最輕本刑為三年以上有
    期徒刑以外之罪，亦非屬高等法院管轄第一審之案件，其於
    準備程序中就被訴事實為有罪之陳述，經本院告知簡式審判
    程序之旨，並聽取公訴人及被告之意見後，經本院合議庭認
    為適宜，乃依刑事訴訟法第二百七十三條之一第一項規定，
    裁定由受命法官獨任進行簡式審判程序，先予敘明。
貳、實體事項：
一、上揭犯罪事實，業據被告於本院準備程序及審理中供承不諱
    ，且被告於前揭查獲時地為警依法對其採集之尿液經送請臺
    灣檢驗科技股份有限公司以酵素免疫分析法（EIA ）初步檢
    驗及氣相層析質譜儀分析法（GC/MS ）確認檢驗結果，確呈
    鴉片類（嗎啡）及安非他命類（甲基安非他命）陽性反應，
    此有該公司出具之九十九年五月二十一日濫用藥物檢驗報告
    一紙在卷可參（參見偵卷第五六頁）。此外，復有扣案之被
    告所有供施用第一級毒品海洛因所用之注射針筒一支、塑膠
    藥鏟二支可資佐證。綜上所述，足認被告之自白核與事實相
    符，應可採為論罪科刑之依據。按施用第一、二級毒品為犯
    罪行為，毒品危害防制條例第十條第一項及第二項各定有處
    罰明文。故施用該毒品者，依前揭規定本應科以刑罰，惟基
    於施用毒品之人，兼有病患屬性，乃於刑事政策上對合於一
    定條件之施用者，依同條例第二十條、第二十三條之規定，
    施以觀察、勒戒及強制戒治之治療，期以保安處分替代刑罰
    ，戒斷其身、心癮。嗣因其程序過於繁雜，上揭條例於九十
    二年七月九日修正公布，自九十三年一月九日施行，將該第
    二十條、第二十三條之保安處分程序，單純區分為「初犯」
    、「五年內再犯」及「五年後再犯」三種；依其立法理由之
    說明：「初犯」，經觀察、勒戒或強制戒治後，應為不起訴
    處分或不付審理之裁定；經觀察、勒戒或強制戒治執行完畢
    釋放後，「五年內再犯」者，因其再犯率甚高，原實施之觀
    察、勒戒及強制戒治既已無法收其實效，爰依法追訴或裁定
    交付審理。至於經觀察、勒戒或強制戒治執行完畢釋放後，
    「五年後再犯」者，前所實施之觀察、勒戒或強制戒治已足
    以遮斷其施用毒品之毒癮，為期自新及協助其斷除毒癮，仍
    適用「初犯」規定，先經觀察、勒戒或強制戒治之程序。從
    而依修正後之規定，僅限於「初犯」及「五年後再犯」二種
    情形，始應先經觀察、勒戒或強制戒治程序，不能逕行起訴
    ，亦即設為施用毒品罪起訴條件之限制。但倘被告於五年內
    已再犯，經依法再為「保安處分」或「追訴處罰」者，縱其
    第三次（或第三次以上）施用毒品之時間，在初犯之保安處
    分執行完畢釋放五年以後，即非屬「五年後再犯」之情形，
    且因前有「五年內再犯」情形，顯見其再犯率甚高，原實施
    之保安處分無法收其實效，毋庸仍予寬典處遇，而應依該條
    例第十條逕予刑罰制裁。至於第三次（或第三次以上）施用
    毒品之時間，是否宜有期間限制？以多久為適宜？則分屬刑
    事政策、專門醫學之範圍，非審判機關所能決定，有待循立
    法途徑解決，此為本院近來之統一見解（最高法院九十八年
    台非字第五六號判決意旨可資參照）。查本件被告前因施用
    第一級毒品案件，經本院裁定送觀察、勒戒後，認無繼續施
    用毒品之傾向，於八十七年七月九日執行完畢釋放，嗣經本
    院於八十七年八月六日以八十七年度訴字第三九三號判決免
    刑確定在案。又因施用第一、二級毒品案件，經本院以八十
    八年毒聲字第二０七八號裁定送觀察、勒戒後，認有繼續施
    用毒品之傾向，復經本院以八十八年度毒聲字第二四０九號
    裁定令入戒治處所施以強制戒治，於八十九年十二月十二日
    執行完畢而釋放，此部分涉及刑案部分，亦經本院以九十年
    度訴字第四六二號判處有期徒刑八月、四月，定其應執行有
    期徒刑十月確定。復因施用第一級毒品案件，經本院以九十
    一年度毒聲字第三一五九號裁定令入戒治處所施以強制戒治
    ，嗣經臺灣高等法院以九十一年度毒抗字第六二五號裁定抗
    告駁回而確定，於九十二年十月二十一日強制戒治期滿而執
    行完畢，此部分涉及刑案部分，亦經本院以九十一年度訴字
    第二三六五號判處有期徒刑十月確定一節，此有臺灣高等法
    院被告前案紀錄表一份在卷可參。被告既曾於前揭觀察、勒
    戒執行完畢釋放後五年內再犯施用毒品案件而經依法再為保
    安處分及追訴處罰，且於本件中，又係於九十九年五月六日
    凌晨某時許有分別施用第一級毒品海洛因、第二級毒品甲基
    安非他命之犯行，即非屬毒品危害防制條例第二十條第三項
    所定「五年後再犯」之情形，揆諸前開判決意旨及說明，自
    應逕行追訴處罰。從而，本件事證已臻明確，被告犯行洵堪
    認定，應予依法論科。
二、核被告所為，係犯毒品危害防制條例第十條第一項之施用第
    一級毒品海洛因罪、同條第二項之施用第二級毒品甲基安非
    他命罪。被告各持有第一、二級毒品海洛因及甲基安非他命
    後，進而施用，其各持有之低度行為應被其各施用之高度行
    為所吸收，均不另論罪。被告所犯施用第一、二級毒品海洛
    因及甲基安非他命二罪間，犯意各別，罪名互殊，應予分論
    併罰。又被告前因施用第一級毒品，經本院以九十五年度
    訴字第三三六七號判處有期徒刑九月確定；竊盜案件，經
    本院以九十五年度簡字第七六五五號判處有期徒刑三月確定
    ，上開二罪經本院以九十六年度聲減字第一七八七號裁定各
    減其宣告刑二分之一，並定其應執行有期徒刑五月確定；
    施用第一級毒品案件，經本院以九十六年度訴字第三六二號
    判處有期徒刑十月確定；施用第一、二級毒品等案件，經
    本院以九十六年度訴字第一二二四號判處有期徒刑七月、三
    月、七月、三月、三月，定其應執行有期徒刑一年六月確定
    ，上開案件經本院以九十六年度聲減字第五一九０
    號裁定就未減刑之罪予以減刑，並分別定其應執行有期徒刑
    九月、九月確定；贓物案件，經本院以九十六年度簡字第
    五八九一號判處有期徒刑四月，減為有期徒刑二月確定；
    施用第一、二級毒品等案件，經本院以九十六年度訴字第三
    三九二號判處有期徒刑十月、五月，定應執行有期徒刑一年
    一月確定；竊盜案件，經本院以九十七年度易字第三九號
    判處有期徒刑三月，減為有期徒刑一月又十五日確定。上開
    案件嗣經本院九十七年度聲字第二０二三號裁定定
    其應執行刑有期徒刑二年三月確定。上開各案之刑接續執行
    ，於九十八年六月二十四日縮短刑期假釋出監交付保護管束
    ，於九十九年三月十一日縮刑期滿未經撤銷假釋，視為執行
    完畢，此有臺灣高等法院被告前案紀錄表一份在卷可參，其
    前受有期徒刑之執行完畢，於五年以內故意再犯本件有期徒
    刑以上之二罪，各為累犯，應各依刑法第四十七條第一項規
    定，各加重其刑。爰審酌被告屢犯不改，顯見其意志不堅，
    缺乏勒戒動機，其施用毒品足以導致精神障礙、性格異常，
    甚至造成生命危險，戕害一己之身體健康，惟其犯後尚能坦
    承犯行，態度尚稱良好等一切情狀，分別量處如主文所示之
    刑，並定其應執行之刑。至扣案之注射針筒一支、塑膠藥鏟
    二支，係被告所有供施用第一級毒品海洛因所用之物，亦據
    其於本院審理中供明在卷可按，爰依刑法第三十八條第一項
    第二款規定，均併予宣告沒收。
據上論斷，應依刑事訴訟法第二百七十三條之一第一項、第二百
九十九條第一項前段，毒品危害防制條例第十條第一項、第二項
，刑法第十一條前段、第五十一條第五款、第四十七條第一項、
第三十八條第一項第二款，判決如主文。
本案經檢察官蘇振文到庭執行職務。
中    華    民    國    99    年    8     月    31    日
                  刑事第六庭    法   官  林家賢
上列正本證明與原本無異。
如不服本判決，應於判決送達後十日內，向本院提出上訴書狀，
並應敘述具體理由；其未敘述上訴理由者，應於上訴期間屆滿後
二十日內向本院補提理由書（均須按他造當事人之人數附繕本）
「切勿逕送上級法院」。
                                 書記官  許清秋
中    華    民    國    99    年    9     月    3     日
附錄本判決論罪科刑法條：
毒品危害防制條例第十條：
施用第一級毒品者，處六月以上五年以下有期徒刑。
施用第二級毒品者，處三年以下有期徒刑。

司法院資訊處製作；財團法人民間司法改革基金會備份。
